臺灣高等法院高雄分院刑事判決　　　　 95年度上訴字第804號
上　訴　人　臺灣高雄地方法院檢察署檢察官
被　　　告　甲○○
指定辯護人　陳炳彰律師
上列上訴人因被告違反毒品危害防制條例案件，不服臺灣高雄地
方法院94年度訴字第3788號中華民國95年3月15日第一審判決（
起訴案號：臺灣高雄地方法院檢察署94年度核退偵字第24號），
提起上訴，本院判決如下：
    主  文
上訴駁回。
    理  由
一、公訴意旨略以：被告甲○○及同案被告蔡明春（已改名為乙
    ○○，業經另案本院95年度上訴字第1089號判處罪刑在案）
    、黃瑞雲（已改名為黃珣瑄，業經另案本院95年度上訴字第
    2114號判處罪刑在案）明知海洛因及甲基安非他命分屬毒品
    危害防制條例第2 條所列第一級及第二級毒品，不得販賣或
    持有，竟仍基於意圖販賣營利之犯意聯絡，於民國93年11月
    間，在高雄縣鳳山市○○○路50巷1 號處，共同持有甲基安
    非他命34.7公克及海洛因9.6 公克。李仲季於同年月6 日11
    時許，以電話與乙○○聯絡購買海洛因事宜；雙方約妥李仲
    季以行動電話1 支向乙○○購買海洛因1 小包。乙○○嗣因
    事外出，乃將李仲季將前來購買海洛因一事交代予黃珣瑄及
    甲○○，告知渠2 人向李仲季收取行動電話1 支後，將裝有
    海洛因1 小包之信封交付予李仲季。李仲季乃於同日12時許
    ，前往高雄縣鳳山市○○○路50巷1 號處，將其以盜刷他人
    信用卡購得之GT-PLUS9907 型行動電話交予甲○○，並自黃
    珣瑄處收受購得之海洛因1 小包（約淨重0.59公克）。警方
    於同日13時許，因查獲李仲季騎乘XXM-799 號贓車及持有上
    揭購得之海洛因1 包，依其供述至高雄縣鳳山市○○○路50
    巷1 號查得上述手機1 隻、塑膠鏟子1 支、玻璃吸食器1 個
    、奶瓶吸食器1 組、甲基安非他命殘渣袋2 只、海洛因毛重
    8.9 公克）及甲基安非他命34.7公克，經調查後而查獲全情
    。因認被告涉犯毒品危害防制條例第4 條第1 項之販賣第一
    級毒品罪嫌，及同條例第5 條第2 項意圖販賣而持有第二級
    毒品罪嫌等語。
二、按犯罪事實應依證據認定之，無證據不得認定其犯罪事實；
    不能證明被告犯罪者，應諭知無罪之判決，刑事訴訟法第15
    4 條第2 項、第301 條第1 項分別定有明文。復按刑事訴訟
    上證明之資料，無論其為直接或間接證據，均須達於通常一
    般之人均不致有所懷疑，而得確信其為真實之程度，始得據
    為有罪之認定，若關於被告是否犯罪之證明未能達此程度，
    而有合理懷疑之存在，致使無從形成有罪之確信，根據「罪
    證有疑，利於被告」之證據法則，即不得遽為不利被告之認
    定，亦有最高法院76年度臺上字第4986號判例可資參照。
三、公訴意旨認被告涉犯販賣第一級毒品、意圖販賣而持有第二
    級毒品罪嫌，無非係以：(1)被告及證人即原審共同被告黃珣
    瑄警詢之供述、(2)證人李仲季警詢及偵查中之證詞、(3)法務
    部調查局鑑定通知書及高雄醫學大學附設中和紀念醫院檢驗
    報告、(4)扣案手機1 支及(5)扣案甲基安非他命34.7公克等，
    為其論罪依據。
四、訊據被告甲○○固不否認與原審共同被告黃珣瑄、乙○○，
    共同居住於高雄縣鳳山市○○○路50巷1 號，及於前開時地
    ，收取李仲季交付之GT-PLUS9907 型手機1 支。並經警方在
    上開處所查扣海洛因5 小包及甲基安非他命之事實，惟堅決
    否認有何共同販賣第一級毒品及意圖販賣而持有第二級毒品
    之犯行，辯稱：當天是乙○○打電話跟我說有人會拿手機過
    來，叫我拿進去他房間給黃珣瑄，電話中他沒有跟我講要我
    交什麼東西給對方，我也沒有看到黃珣瑄交信封袋給李仲季
    ，更不知信封袋內裝有海洛因，我並未販賣第一級毒品海洛
    因予李仲季，亦未共同意圖販賣而持有第二級毒品甲基安非
    他命等語。經查：
（一）程序方面：
(一)、被告警詢陳述之證據能力：
    被告及辯護人固辯稱被告在警詢時，毒癮發作，所為陳述無
    證據能力云云。本件經本院勘驗被告警詢錄音光碟結果，因
    磁片受損，無法顯示影像及聲音，而無法勘驗，此有本院95
    年6 月16日勘驗筆錄在卷可稽，惟被告在製作警詢筆錄時精
    神狀態均正常，業據證人即製作被告93年11月6 日第一次警
    詢筆錄之警員許文正於本院證述在卷（本院95年7 月20日審
    判筆錄第7 頁），而且被告於翌日檢察官訊問時，非但未提
    及警詢時毒癮發作一事，甚至供稱其警詢所言均實在一語（
    偵卷第6 、7 頁），足認被告警詢時並無毒癮發作，致無法
    自由陳述之情形，故被告及辯護人上開所辯，要無足採，被
    告警詢陳述應有證據能力。
(二)、證人李仲季警詢陳述之證據能力：
    按被告以外之人於檢察事務官、司法警察官或司法警察調查
    中所為之陳述，與審判中不符時，其先前之陳述具有較可信
    之特別情況，且為證明犯罪事實有否所必要者，亦得為證據
    ，為刑事訴訟法第159 條之2 所規定，且所稱：「有較可信
    之特別情況」，即指相對可信而言，亦即被告以外之人，先
    前之陳述背景，具有特別情況，而使其較審判中之陳述為可
    信時，例外的賦予證據能力；然判斷是否有可信之情況保證
    或相對可信之特別情況，純屬證據能力之審查，無關證據力
    之衡量，有無可信之情況保證或相對可信之特別情況，應就
    偵查或調查筆錄製作之背景、原因、過程等客觀事實加以觀
    察（此亦有最高法院94年台上字第5709號判決可參）。查證
    人李仲季已於原審中到庭具結證述在卷，惟其於原審審理中
    之陳述與其於警詢中之供述不符，本院衡諸證人李仲季警詢
    筆錄雖記載訊問時間為1 小時（警卷第6 頁），惟經本院勘
    驗該錄音帶結果，其錄音內容雖呈現訊問過程採一問一答方
    式，惟全部筆錄之錄製時間前後僅10分鐘，而且對答流暢，
    期間均無因繕寫筆錄而停頓之情形，此有勘驗筆錄在卷可稽
    （本院95年12月22日勘驗筆錄第1 頁），顯見警員係於製作
    筆錄完畢後，才與證人李仲季按筆錄內容採一問一答方式予
    以錄音，而非一邊錄音，一邊製作筆錄，是該錄音內容顯無
    法呈現製作筆錄之真實情形，佐以證人李仲季於原審亦證稱
    ：我在警局時，是說向乙○○買毒品，但警察說沒有這個人
    ，要我說是向甲○○買的，我就照警察意思講等語（原審卷
    第55、56頁），因認證人李仲季於警詢中之證述，不具有較
    可信之特別情況，而不具證據能力。
(三)、證人即原審共同被告黃珣瑄警詢陳述之證據能力：
    按被告以外之人（包括證人、鑑定人、告訴人、被害人及共
    同被告等）於審判外之陳述雖不符刑事訴訟法第159 條之1
    至之4 等四條之規定，而經當事人於審判程序同意作為證據
    ，法院審酌該言詞陳述或書面陳述作成時之情況，認為適當
    者，亦得為證據；當事人、代理人或辯護人於法院調查證據
    時，知有刑事訴訟法第159 條第1 項不得為證據之情形，而
    未於言詞辯論終結前聲明異議者，視為有前項之同意，同法
    第159 條之5 定有明文。本件證人即原審共同被告黃珣瑄固
    曾於警詢中為陳述，其性質雖屬傳聞證據，惟其未再於法院
    審理中為陳述，且查無符合同法第159 條之1 至之4 等前四
    條之情形，其所為之上開警詢筆錄內容，經本院審理時予以
    提示並告以要旨，且各經檢察官、辯護人及被告等人表示意
    見。當事人或辯護人已知上述筆錄乃傳聞證據，且均未於言
    詞辯論終結前對該等筆錄內容異議，依上開規定，是其於警
    詢中之證言，已擬制同意其有證據能力，本院審酌上開筆錄
    作成時，較無人情施壓或干擾，亦無不當取供之情形，認為
    以之作為本案之證據亦屬適當，是其於警詢中之證言，自具
    有證據能力。
(四)、證人即原審共同被告黃珣瑄及證人李仲季偵查中陳述之證據
    能力：
    按被告以外之人於偵查中向檢察官所為陳述，除顯有不可信
    之情況者外，得為證據，刑事訴訟法第159 條之1 第2 項定
    有明文。本件證人即原審共同被告黃珣瑄及證人李仲季於檢
    察官偵查中所為之陳述，其等未曾提及檢察官在偵查時有不
    法取供之情形，又無人釋明上開供述有顯不可信之情況，且
    證人李仲季業經原審依證人身份傳喚到庭，使其具結陳述，
    證人即原審共同被告黃珣瑄則經檢察官及辯護人於本院準備
    程序時表示放棄行使交互詰問權（本院95年6 月2 日準備程
    序筆錄第4 頁），已給予檢察官、辯護人及被告行使交互詰
    問權之機會，依上說明，其等於偵查中之證言自均具有證據
    能力。
（二）實體方面：
甲、被訴販賣第一級毒品海洛因部分：
(一)、被告固於警詢中坦承販賣第一級毒品1 小包予李仲季，由李
    仲季以手機折抵5 千元，並由黃珣瑄交付海洛因予李仲季等
    情（警卷第3 頁），惟其自第一次偵查起，即開始否認販賣
    第一級毒品予李仲季，辯稱是乙○○交代我如果有人拿手機
    來，就代為收下，所以我才收下李仲季之手機等語，是被告
    於警詢之自白，是否與事實相符，已非無疑；而且據證人李
    仲季於偵查中之證述，我先後向乙○○購買第一級毒品4 次
    ，4 次都是和乙○○聯絡，其中前3 次時間分別為93年7 月
    、9 月及10月，每次均與乙○○相約在上開地點，由我交付
    1 千元予乙○○，再由乙○○交付海洛因給我，第4 次則是
    93年11月6 日中午11時許，我先與乙○○聯絡，乙○○交代
    我到上址後，直接將手機交給屋內之人，然後該人就會交付
    毒品，當天我將手機交給被告，毒品則是裝在信封袋內，由
    黃珣瑄交給我等語（偵卷第6 頁正反面），其於原審亦為同
    一證述（原審卷第54至56頁）；證人黃珣瑄於警詢中亦供述
    ：案發當天乙○○要出門時，有交代我倘有人拿手機來，即
    將1 包東西交予該人等語，及於偵查中結證：李仲季將手機
    交給甲○○，該裝有毒品的東西則是我交給李仲季等情（警
    卷第1 頁反面；偵卷第36頁反面）；及證人乙○○於本院證
    述：案發當天中午我出門前，我有打電話給李仲季，問他什
    麼時候來我家，聯絡完後，我就將一信封袋交給黃珣瑄，交
    代她在李仲季拿手機來時，將信封袋交給他，並告訴甲○○
    在李仲季拿手機來時，請他幫忙收下等語（本院95年7 月20
    日審判筆錄第4 、5 頁），則案發當天，係先由乙○○與李
    仲季電話聯繫如何交付手機及收受信封袋一事，再由乙○○
    將信封袋交予黃珣瑄，囑其當李仲季拿手機來時，即將該信
    封袋交予李仲季，並另外交代被告代收李仲季拿來之手機等
    情，堪以認定。是被告辯稱是因乙○○交代我倘有人拿手機
    來就代為收下，我才收下李仲季之手機一語，洵非無據。
(二)、又李仲季甫自前開高雄縣鳳山市○○○路50巷1 號被告與乙
    ○○、黃珣瑄同居處所離去，旋因騎乘失竊機車而在上址附
    近遭員警查獲，並當場於李仲季身上查扣第一級毒品海洛因
    1 小包之事實，業據證人呂峰嘉於原審到庭結證：當時（93
    年11月6 日）我們巡邏到海洋一路50巷前，那裡是死巷，我
    們看到1 台贓車，我看到甲○○開門出來，李仲季也出來，
    後來李仲季看我騎機車離開，他就騎乘該部贓車要離開，我
    們就當場將李仲季攔下來，李仲季被攔下時他身上有海洛因
    毒品，當時我跟李仲季發生扭打，是同事趕過來，由同事在
    李仲季身上搜到海洛因等語明確（原審卷第51頁反面），核
    與證人李仲季在原審審理中證稱：我剛完成行動電話之交付
    ，甫發動機車離去，即為警在高雄縣鳳山市○○○路50巷1
    號住處附近，查獲身上有第一級毒品海洛因1 包等語，及證
    人黃珣瑄於偵查中證稱：李仲季買完第一級毒品出門，就馬
    上被警方帶過來等語相符（分別見原審卷第57頁、核退偵字
    第24號卷第37頁），又李仲季為警查扣之疑似海洛因粉末，
    經送請法務部調查局鑑定結果，確含第一級毒品海洛因成分
    ，淨重0.59公克（空包裝重0.17公克），有該局調科壹字第
    220018670 號鑑定通知書1 紙在卷足憑（核退偵字第24號卷
    第25頁）。則案發當天乙○○委託黃珣瑄轉交予李仲季之信
    封袋內裝有第一級毒品，殆屬無疑，是證人乙○○於本院證
    稱裝在信封袋內是現金，非海洛因云云，顯屬無稽，難予採
    信。
(三)、茲應審究者為被告知否黃珣瑄交予李仲季之信封袋內裝有海
    洛因，及被告代收之手機為乙○○販賣毒品予李仲季之對價
    ，而與乙○○有共同販賣第一級毒品之犯意聯絡乙節。對此
    被告雖於本院辯稱我沒有看到黃珣瑄交信封袋予李仲季云云
    ，惟查被告於原審已供稱：當天我是先敲我姐姐（指黃珣瑄
    ）的房間門，我姐姐來開門之後，轉身進房間拿信封給李仲
    季，交信封袋時，我姐姐沒有跟李仲季說話等語（原審卷第
    58頁），顯見被告當時確有目擊黃珣瑄交付信封袋予李仲季
    ，是被告嗣於本院始辯稱未目睹黃珣瑄交付信封袋予李仲季
    云云，顯與事實不符，難予採信。惟當天乙○○是在其與黃
    珣瑄使用之房間內，將裝有海洛因之信封袋交予黃珣瑄，業
    據乙○○於本院證述在卷（本院95年7 月20日審判筆錄第4
    頁），且信封袋係由黃珣瑄直接交予李仲季，亦如上述，則
    被告顯未經手該裝有海洛因之信封袋。又黃珣瑄交付信封袋
    予李仲季時，李仲季並沒有問黃珣瑄及被告內裝何物，因為
    李仲季與乙○○電話聯繫時，即談妥將毒品裝在信封袋內等
    情，業據證人李仲季於偵查證述甚詳（93年度偵字第22634
    號卷第6 頁反面）；又據證人李仲季於原審所證：該裝有毒
    品之信封袋並未鼓起，因為我這次拿的數量不多等語（見原
    審卷第54頁反面、55頁），佐以李仲季為警查獲之毒品數量
    僅1 小包（淨重0.59公克，空包裝重0.17公克），如上所述
    ，數量甚微，故裝入信封袋後，信封袋之外觀應不致產生明
    顯變化，則被告顯亦無法僅因目擊黃珣瑄交予李仲季之信封
    袋外觀，即推知其內裝有毒品海洛因。再者，販賣第一級毒
    品之法定本刑為死刑或無期徒刑，罪責極重，故販毒者進行
    交易時，多以極隱密之方式為之，倘非同夥，縱使為至親至
    信，亦不欲使其知悉，本件查獲地點係乙○○自93年6 、7
    月間承租，而被告係因其為黃珣瑄之乾弟，始居住該處，而
    且自93年9 月間起始居住該址，此業據證人黃珣瑄於警詢及
    偵查中證述在卷（警卷第1 頁反面；核退偵卷第37頁），顯
    見被告與乙○○彼此並不熟識，此由乙○○於案發當天，係
    將裝有海洛因之信封袋交予黃珣瑄，並囑其轉交予李仲季，
    而非交予被告，且僅指示被告代收手機，可得而知。又扣案
    之海洛因5 小包（其中3 小包合計淨重7 公克，空包裝重0.
    72公克；另2 小包合計淨重1.24公克，空包裝重0.37公克，
    有法務部調查局93年11月30日調科壹字第220018669 號鑑定
    通知書1 紙足證，見核退偵卷第17頁），係自黃珣瑄與乙○
    ○居住使用之房間內扣得等情，業據被告於警詢供述在卷（
    警卷第5 頁），核與證人黃珣瑄於警詢及偵查中之證述相符
    （警卷第1 頁反面、核退偵卷第36頁反面），證人乙○○於
    本院亦證稱扣案之海洛因為其所有一語（本院95年7 月20日
    審判筆錄第4 頁），故亦難逕以被告所居住處之其他房間內
    遭查獲上開扣案毒品，即推認被告就前開扣案第一級毒品亦
    有實力支配，而與乙○○及黃珣瑄共同持有。是被告辯稱其
    不知信封袋內裝有毒品，也不知乙○○交代代收李仲季交付
    手機之用意等語，應足採信。
(四)、至於證人李仲季於93年11月7 日第一次偵查中雖結證：「（
    有跟甲○○、黃瑞雲（指黃珣瑄）買毒品？）有」一語（93
    年度偵字第22634 號卷第6 頁），惟其於同日偵查中亦結證
    其於案發當天係與乙○○聯絡，蔡某交代我直接敲門，將手
    機交給屋內之人，然後屋內之人就會交給我毒品等語（93年
    度偵字第22634 號卷第6 頁），嗣於原審亦為同一之證述（
    原審卷第54至56頁），而證人乙○○亦證稱其於案發當天曾
    與李仲季電話聯繫，已如上所述，則證人李仲季所述向被告
    購買毒品之憑據，顯係因當天被告有代收手機之舉所為臆測
    之詞，而非實際有與被告有何聯絡購買海洛因之情，自難憑
    其上開之臆測之詞，據為對被告不利之認定。
(五)、綜上所述，本件既無證據證明被告知悉黃珣瑄予李仲季之信
    封袋內裝有第一級毒品，及知悉代收之手機為乙○○販賣第
    一級毒品予李仲季之對價，自難僅憑被告依乙○○之指示代
    收李仲季手機之舉，即推論被告與乙○○及黃珣瑄有共同販
    賣第一級毒品之犯意聯絡，而論以販賣第一級毒品罪。
乙、被訴販賣第二級毒品甲基安非他命部分：
    本件扣案之疑似第二級毒品甲基安非他命之結晶體，經送驗
    結果，確為第二級毒品甲基安非他命（驗前毛重34.7公克，
    驗後毛重34.6公克），固有高雄醫學大學附設中和紀念醫院
    0000 -000 號檢驗報告1 紙可憑（核退偵卷第16頁反面），
    惟該第二級毒品係自黃珣瑄、乙○○所居住使用之房間內扣
    得，業據被告於警詢供述在卷（警卷第5 頁），核與證人黃
    珣瑄於警詢及偵查中證述相符（警卷第1 頁反面、核退偵卷
    第36頁反面），並據證人乙○○於本院證稱扣案之甲基安非
    他命為其所有之物一語在卷（本院95年7 月20日審判筆錄第
    4 頁），則該扣案之第二級毒品顯非被告所有或持有之物，
    此外，復未在被告身上或其房間內扣得諸如夾鏈袋、電子磅
    秤等足以用以分裝第二級毒品後再加以販售之其他證據以供
    佐證，故被告被訴涉犯意圖販賣而持有第二級毒品罪之證據
    亦有不足。
丙、綜上所述，公訴人所指之前揭事證，均無法證明被告販賣第
    一級毒品或意圖販賣而持有第二級毒品犯行。此外，復查無
    其他積極證據，足資證明被告犯有公訴人所指之前開2 犯行
    ，是被告犯罪即屬不能證明。
丁、原審因而以不能證明被告犯罪，而為被告無罪之諭知，核無
    違誤；檢察官上訴意旨，猶執前詞，指摘原判決不當，為無
    理由，應予駁回。
據上論斷，應依刑事訴訟法第368 條，判決如主文。
本案經檢察官王登榮到庭執行職務。
中　　華　　民　　國　　96　　年　　2 　　月　　1 　　日
            刑事第六庭    審判長法  官  王憲義
                                法  官  張盛喜
                                法  官  李璧君
以上正本證明與原本無異。
如不服本判決應於收受本判決後10日內向本院提出上訴書狀，其
未敘述上訴理由者，並得於提起上訴後10日內向本院補提理由書
狀（均須按他造當事人之人數附繕本）「切勿逕送上級法院」。
中　　華　　民　　國　　96　　年　　2 　　月　　5 　　日
　　　　　　　　　　　　　　　　書記官  唐奇燕
